最高法院刑事裁定　　　　　　　　　 111年度台抗字第1024號
抗　告　人　洪雅蕙



上列抗告人因違反銀行法案件，不服臺灣高等法院中華民國 111
年6 月10日限制出境、出海裁定（110 年度金上重更一字第12號
），提起抗告，本院裁定如下：
    主  文
抗告駁回。
    理  由
一、被告受不起訴處分、緩起訴處分，或經諭知無罪、免訴、免
    刑、緩刑、罰金或易以訓誡或第303條第3款、第4 款不受理
    之判決者，視為撤銷限制出境、出海。但上訴期間內或上訴
    中，如有必要，得繼續限制出境、出海，刑事訴訟法第93條
    之4 定有明文。又限制出境、出海之強制處分，其目的係在
    防阻被告擅自前往我國司法權未及之境，俾保全偵查、審判
    程序之進行及刑罰之執行，被告於我國領土範圍內仍有行動
    自由，亦不影響其日常工作及生活，干預人身自由之強度顯
    較羈押處分輕微，法院自可採取較寬之標準，判斷有無法定
    之相當理由，亦即祇須依憑傳聞供述、被告之品格證據、其
    個人生活條件，或其他具可靠性之訊息資料作為基礎，認為
    被告涉嫌犯罪重大，具有逃匿、規避偵審程序及刑罰執行之
    虞，且是否採行限制出境、出海之判斷，乃屬事實審法院職
    權裁量之事項，應由事實審法院衡酌具體個案訴訟進行程度
    、人權保障及公共利益之均衡維護等一切情形而為裁定，倘
    並無明顯違反比例原則或有裁量權濫用之情形者，即不得指
    為違法。
二、本件原裁定以抗告人洪雅蕙因違反銀行法案件，經原審法院
    以110 年度金上重更一字第12號案件審理後，於民國111 年
    6 月10日判決抗告人共同犯銀行法第125 條第1 項前段之非
    法經營銀行業務罪，處有期徒刑2 年。緩刑5 年，緩刑期間
    付保護管束，並應於判決確定後1 年內向公庫支付新臺幣（
    下同）30萬元，以及於緩刑期內向指定之政府機關、政府機
    構、行政法人、社區或其他符合公益目的之機構或團體，提
    供200小時之義務勞務及完成6場次之法治教育課程，依刑事
    訴訟法第93條之4 前段規定，固視為撤銷限制出境、出海。
    惟考量本件判決後，檢察官及抗告人均得上訴，本案尚未確
    定，現仍於上訴期間，將來檢察官於法定期間提起上訴之案
    情發展，若對抗告人不利，抗告人有身陷囹圄可能時，基於
    趨吉避凶、脫免刑責、不甘受罰之基本人性，抗告人非無因
    此啟動逃亡境外、脫免刑責之動機等情，有相當理由足認抗
    告人有逃亡之虞，為確保日後審理及執行程序之順利進行，
    認有限制抗告人出境、出海之必要，有依刑事訴訟法第93條
    之2第1項第2款、第93條之4但書規定限制抗告人出境、出海
    之原因及必要。
三、抗告意旨固以抗告人有時因教會需與國外教會交流，參與國
    際上資源、經驗分享，受此限制，無異為國內宗教一大損失
    ，況抗告人交保後，自偵查、起訴，乃至歷審審理、庭訊，
    均遵期到庭，且因本案業已損失數百萬元鉅款，復因自身及
    子女無力具保，乃向抗告人胞妹商借保釋金，抗告人苟棄保
    逃匿，於家族將無立足之地，尤其抗告人為虔誠教徒，就算
    是逃過一時，亦無法逃避面對自己良心，抗告人無逃亡之虞
    ，而指摘原裁定違法等語。
四、惟查，原裁定就抗告人雖經原審法院判決判處罪刑並宣告附
    條件緩刑，惟其參酌本案訴訟進行之程度、抗告人若檢察官
    上訴，為抗告人不利之發展，基於趨避之人性，預期抗告人
    有逃匿境外以規避審判及刑罰執行之虞，並權衡抗告人個人
    自由保障及國家社會公共利益等，認有依刑事訴訟法第93條
    之4但書、第93條之2第1項第2款規定，限制抗告人出境、出
    海之必要各事項，業已詳敘依據及理由，與經驗法則及論理
    法則無悖，核屬原審裁量職權之適法行使，自難謂其違法。
    前述抗告意旨未具體指明原裁定限制其出國遷徒之自由，究
    竟如何影響其工作或其他生活上之安排，僅以泛詞為原裁定
    違法之指摘，無非執其個人意見，就原審裁量職權之適法行
    使，為不同之評價，或就原裁定已經說明之事項，再事爭執
    ，俱難憑以認定原裁定為違法或不當，本件抗告為無理由，
    應予駁回。
據上論結，應依刑事訴訟法第412條，裁定如主文。
中    華    民    國   111    年    8     月    11    日
                  刑事第二庭審判長法  官  林  勤  純  
                                  法  官  王  梅  英  
                                  法  官  莊  松  泉  
                                  法  官  吳  秋  宏  
                                  法  官  李  釱  任  
本件正本證明與原本無異
                                  書記官
中    華    民    國   111    年    8     月    15    日